臺灣臺南地方法院民事判決
109年度勞訴字第134號
原      告  鄭銘元  
訴訟代理人  謝育錚律師
被      告  奇美實業股份有限公司

法定代理人  許春華  
訴訟代理人  曾平杉律師
            曾怡靜律師
            連冠璋律師
上列當事人間請求確認僱傭關係存在等事件，本院於民國110年1
0月5日言詞辯論終結，判決如下：
    主  文
原告之訴及假執行之聲請均駁回。
訴訟費用由原告負擔。
    事實及理由
一、按確認法律關係之訴，非原告有即受確認判決之法律上利益
    者，不得提起之，民事訴訟法第247條第1項前段定有明文。
    查被告以原告不能勝任工作為由，依勞動基準法（下稱勞基
    法）第11條第5款規定，向原告預告終止勞動契約，兩造就
    渠等間勞動關係是否存在有爭執，足致原告在私法上之法律
    地位存在不安之危險，而此種不安危險之狀態，客觀上既得
    以確認判決將之除去，則原告提起本件確認僱傭關係存在之
    訴部分，有確認利益，先予敘明。
二、原告主張：伊於民國92年8月18日起受僱於被告在造粒課擔
    任技術師，自109年7月起每月薪資為新臺幣（下同）3萬780
    0元、伙食費2400元，合計4萬0200元，並可再依工作狀況及
    績效領取不定額績效獎金、加班費、大小月獎金等。詎被告
    竟於109年7月31日，以伊之本質學能不足、屢犯工安規範、
    不服從主管之指揮監督、擾亂職場秩序等事由，而有工作能
    力不能勝任之情事，依勞基法第11條第5款規定逕將伊解僱
    。惟被告所舉事由概為伊有無怠忽職守之範疇，應屬勞基法
    第12條第1項第4款（限於可歸責於勞工），而非依同法第11
    條第5款（限於不可歸責於勞工）所評價之對象，否則將規
    避解僱應符合情節重大及除斥期間之限制；被告主張伊有違
    反工作規則之情事，既未對伊為進一步懲處，足見被告當時
    認為伊違反工作規則之情節輕微，並於被告知悉情形之日起
    已超過30日，顯不符合勞基法第12條第1項第4款之規定。況
    若被告認為伊不適任所擔任之工作，尚可透過調職、懲戒等
    其他較輕微之處分，或對原告進行相關在職訓練，促使原告
    增進其主觀態度與客觀職能要求，然被告均未為之，顯不符
    合解僱最後手段性原則，則被告解僱伊之行為自屬違法而無
    效，兩造間僱傭契約未經合法終止而仍然存在，被告仍應按
    月給付薪資及遲延利息等語，並聲明：㈠確認兩造僱傭關係
    存在。㈡被告應自109年9月1日起回復原告職務前一日止，按
    月於次月之5日給付4萬0200元，及自各期應給付之翌日起至
    清償日止，按週年利率百分之5計算之利息。㈢願供擔保請准
    宣告假執行。
三、被告則以：伊公司為化學工廠，非常注重製程及公安，自原
    告任職以來，曾因本質學能不足，且不適合輪班，多次被公
    司主管提報不適任而調至不同單位或調整工作內容；原告主
    要有本質學能不足、屢次違反工安規範、不服從主管之指揮
    監督、擾亂職場秩序等如【附表】所示無法勝任工作之具體
    情事，違反被告公司之工作規則第40條第9、13、14、18款
    、從業員獎懲辦法第4條第9、13、14、18款、第45條，並經
    被告主管於107年10月12日、109年5月11日、同年6月17日訪
    談，以及駐廠心理諮商師109年6月5日面談結果顯示身心狀
    態已有不適任所擔任工作，惟考量原告已任職10餘年，基於
    照顧同仁，最終不得不以資遣方式解僱原告，實已符合最後
    手段性原則等語，資為抗辯，並聲明：原告之訴駁回。如受
    不利判決，願供擔保請准免予宣告假執行。
四、兩造不爭執及爭執事項：
  ㈠不爭執事項：
　  ⒈原告於92年8月18日至被告公司任職，於109年8月31日經被
      告資遣離職，離職時被告給付原告資遣費53萬0812元，原
      告於離職前6個月總收入為26萬4304元，平均每月工資實
      為44,051元【計算式：264,304元÷6月＝44,051元】。
　　⒉原告於92年8月18日初入被告工作時，任職於聚苯乙稀生產
      部（簡稱PSP生產部），93年9月1日調往壓克力押板股（
      押板二股PMMA)，於93年11月15日調往橡膠廠造粒課服務
      ，至109年8月31日經被告資遣離職。
　　⒊兩造於109年8月28日及109年9月21日分別於臺南市政府勞
      工局進行勞資爭議調解，均未成立調解。
　　⒋被證1-1、1-3、1-4、1-6、1-7（訴卷43-46、49-50、51、
      55、57頁）為原告所自行書寫提出交付予被告。
  ㈡爭執事項：
　　⒈原告是否有勞基法第11條第5款規定之情形？
　　⒉被告以原告有勞基法第11條第5款之事由將原告資遣解僱，
      有無理由？
五、得心證之理由：
  ㈠按勞工對於所擔任之工作確不能勝任時，雇主得預告終止勞
    動契約，為勞基法第11條第5款所明定。揆其立法意旨，重
    在勞工提供之勞務，如無法達成雇主透過勞動契約所欲達成
    客觀合理之經濟目的，不論基於因勞工客觀上能力、學識、
    身心狀況不能勝任工作，或主觀上能為而不為，在雇主於使
    用勞基法所賦予之各種手段後，仍無法改善情況下，應允雇
    主給付資遣費終止勞動契約，並符解僱最後手段性原則。
  ㈡被告主張原告有如【附表】所示不適任工作之具體情事，並
    提出原告107年10月12日訪談紀錄、原告109年6月17日、109
    年5月11日面談紀錄表、109年5月29日清查儀表管路心得、1
    06年8月7日未穿戴防護器具之簽呈、109年7月10日擅自回廠
    支援處理機料報告、106年8月6日工作服從性及配合度差之
    簽呈、原告109年7月1日至同年月24日上下班打卡紀錄、109
    年6月4日主管轉介個案諮商暨回覆單、原告歷年考績資料、
    原告於109年5月11日面談後之考核資料等件為證（訴卷43-6
    3、157、159頁），原告除否認附表編號9對主管回話語帶威
    脅之外，對客觀事實之發生並無爭執，主要否認有構成解僱
    事由。
  ㈢被告稱原告先前曾多次調職，亦為原告所不爭，此與原告所
    提出被告出具之鄭員工作不適任說明-轉調紀錄（補卷38頁
    ）相符。原告稱僅是例行性之調動，惟觀諸原告之調職歷程
    ，不難發現原告除了初入公司2年內從PSP生產部門調往壓克
    力押板部門外，後又再調往造粒課外，在造粒課中亦在1000
    1LBR、5001LBR部門或其下之不同班別來回調動，若非原告
    有特殊狀況，應不會有此種經常性在同一部門不同單位來回
    調動之情事，足見被告所稱原告或有不能勝任原職而調整職
    務，並非空言抗辯。
  ㈣原告雖主張被告工作違失情節尚屬輕微，並非重大，且被告
    終止契約時點已逾越30日之期限乙節，惟查，被告係以勞基
    法第11條第5款終止勞動契約，即無同法第12條第2項規定應
    於30日內為之之問題，且勞基法第11條第5款之規定乃以不
    能勝任工作為解僱之事由，自須就各具體事實之態樣、初次
    或累次、故意或過失、對雇主及事業所生之危險或損失、勞
    雇關係之緊密程度、勞工到職時間之久暫等各種情況予以考
    量；雖未如同法第12條第1項第4款須達情節重大之程度，惟
    如綜合勞工歷來整體工作表現，並就其違失行為予以勸導、
    改善機會，仍難以期待達到雇主依勞動契約客觀合理之要求
    ，自仍構成勞基法第11條第5款解僱之事由。
  ㈤又原告主張被告所稱工作缺失部分係事出有因（如【附表】
    所示原告對應意見），諸如109年6月18日穿拖鞋進行廢水池
    清理作業係因擔心鞋子沾染廢汙水、109年7月10日擔任安全
    人員之所以擅離職守係因協助其他班別同事工作、多次逗留
    廠區係為了完成教育訓練之作業且有表明願意無償加班等語
    。然查，就未著防護器具進行廢水池清理作業部分，原告並
    不否認有此一事實，僅認為擔心鞋子沾染廢汙水，惟在進行
    相關清理作業之際，考量在化工廠中必然會有相關規則應予
    以遵守，不僅僅係為維護勞工在廠區之安全，亦有廠區整體
    之考量，因此穿戴防護器具有其必需，然原告卻僅因圖方便
    穿著拖鞋進行清除作業，顯然違反工作規則；至就擔任安全
    人員擅職職守一事，原告坦言雖確有擅離職守之情事，但係
    為了協助其他同事之工作，惟作為施作現場之安全人員，其
    本質工作應為監督現場，協助其他同事工作，固出於好意，
    惟仍應在其本職工作善了、有餘力之際才得幫助別人，若係
    因幫助其他同事工作導致本職份內工作未完成，難認是合理
    之理由；至就原告多次逗留廠區係為了完成教育訓練之作業
    一事，雖原告表示願意無償完成工作，且願意簽切結書負責
    ，惟觀諸證人即被告在職時之主管乙○○於本院審理中證陳其
    他同仁並無因此有加班留到晚上之需求，如果這樣員工出勤
    會亂套，且會造成小夜班同仁之困擾，縱經提醒原告之後，
    原告仍稱安全其會自負，但工廠本就有控管規則，並非原告
    主張安全自負即可於下班滯留廠區內等語。基此，原告雖稱
    逗留廠區有其特殊理由，惟其他員工並無此一需求，且原告
    並非少數特殊情形方有此一要求，而係常態性超過7點方離
    開廠區，尚難謂係有特殊合理之理由來破壞原本廠區內規則
    之建立，故原告所稱上開違失情事之原因，難認正當可採。
  ㈥雖原告稱其對於被告内部所安排之例行性教育訓練極為用心
    與投入，花了極多時間進行準備，並非主觀上不肯學習者，
    而且願意投入更多時間與精神在工作上等語，觀諸原告在教
    育訓練中，對於生產五處流體管架走勢圖IA繪製所獲得之評
    價為「說明有點亂，圖畫的有點亂，但卻是目前為止該課管
    線進入製程區，畫出IA到達那些設備最完整的一位，看的出
    來花了不少時間在這件事上，盡責與堅持的態度讓人印象深
    刻」，此有生產五處流體管架走勢圖IA繪製個人講評表（訴
    卷159頁）在卷可查，再參以製作該講評表之證人即負責本
    次教育訓練之人甲○○證稱該教育訓練分為3個階段，第1階段
    是公用流體，只是訓練的一開始，沒有考核通過與否，考核
    是在第3階段的，我負責之第1階段會看受訓者整體表現製作
    訓練稽核，由於是訓練的開始，所以鼓勵之性質居多。又第
    1階段之講評主要是針對受訓者對流體介紹順序、表達能力
    與完整度進行評價，又如受訓者有錯誤，要更正錯誤，並鼓
    勵受訓者再接再厲，因此給予原告之評價為：雖原告所繪製
    之圖有錯且凌亂，但做了很多準備，故肯定原告表現，鼓勵
    其繼續投入等語。依上可知，該第1階段教育訓練之目的在
    於了解員工對於系爭項目之了解程度、糾正錯誤，而有鼓勵
    之意涵在內，可見被告確有對原告施予相關教育訓練，以提
    供其提升本職學能之必要協助。惟參酌乙○○證稱原告的職務
    是要做輪班技術員，需要直接做現場生產工作，一開始調來
    時，先讓原告做常日班，後來才去輪班，班長告訴我，原告
    僅有做勞務性工作，沒有做技術性工作，甚至一直到原告離
    職前都沒有交辦原告技術性的工作，認為原告還沒有能力做
    技術性的工作，每天指派零星的工作給原告，大多是臨時性
    任務，而非常態性任務，但原告所應徵的工作是技術員要從
    事的是技術性工作，勞動性工作是廠商在做，又部門裡的技
    術員、技工都會獨立操作製程設備，只有原告沒有辦法自行
    操作（訴卷377、378頁）等語。再參以109年6月17日面談紀
    錄（訴卷第47至48頁），亦可見原告已在公司多年，卻仍在
    學基本功，原告亦自稱近4、5年單位與公司才開始要求精進
    ，之前主管比較沒有要求，且如果可以輪班的話，願意做勞
    動性的工作等語。由上可知，雖原告主觀上或有努力欲達成
    被告之要求，惟已在公司任職多年，卻始終無法達到符合公
    司聘僱其職位所應具備之能力，導致公司在調派工作之困難
    ，而需仰賴其他職員來彌補原告之不足之處，遂導致有無法
    與他職員共事之情況，顯見被告在客觀上並無從符合被告公
    司對該職位所應具備能力之要求，而有客觀上不能勝任之情
    事。
  ㈦再者，原告以未曾對原告打過考績丙等為由作為伊並無不適
    任工作之情事，惟觀諸原告歷年所獲取之考績甲乙參半，自
    107年起至離職當年度所獲得之考績均為乙，此有原告歷年
    考績可查（訴卷157頁），又證人丁○○、乙○○所稱公司考績
    分為特甲、甲、乙、丙，公司有規定考績等級比例之限制，
    僅有在重大違紀的時候才會打丙等語（訴卷379頁）。基此
    ，在極特殊之情況下，方會打到考績丙等次，惟依上開說明
    ，應綜合考量原告長期以來之相關表現，似乎並無單一嚴重
    違規事件導致被告實際受有重大損害，故無考績為丙之情況
    ，但長期以來屢犯錯誤，又其工作能力不足導致被告公司尚
    需有其他配套措施方得聘僱原告，諸如需另外調派工作、他
    員提醒協助，原告方得順利完成工作，已造成被告公司安排
    工作上之困擾，近3年均僅獲得乙等考績，綜合評估觀之，
    尚難僅依原告未曾被打考績丙等作為原告沒有不適任之論據
    。
　㈧至原告主張被告解僱前未踐行懲戒措施，亦未曾提供任何具
    體實質之輔導改善協助，有違解僱最後手段性之原則云云，
    然按雇主懲戒之目的在於使員工有所警惕並改善，而以工作
    輔導告誡之方式，較單純之懲戒更加詳細嚴謹，應認已達成
    與懲戒相同之目的。被告於原告發生缺失後，未立即解僱原
    告，而係要求原告書寫缺失檢討報告，並對原告施以訪談告
    知其問題所在等情，經查該109年5月29日清查儀表管路心得
    、109年7月10日原告擅自回廠支援處理積料報告、109年7月
    14日工安違規報告（訴卷51、55、57頁）確實為原告所寫，
    此為原告所不爭，足見被告已善盡以其他手段處理原告不勝
    任工作之問題，亦有告知原告問題所在，原告亦知自己行事
    確有不妥之處，遂於報告最後書寫事後改善之辦法，惟經被
    告數年來多次與原告溝通勸導，原告仍未能改善自身技能及
    服從態度，以精進工作品質，符合被告要求之客觀合理標準
    ，被告始對原告終止勞動契約，應認被告已先以其他方式督
    促原告改善缺失，符合解僱最後手段性原則。
  ㈨誠如前述，原告任職於被告公司長達10餘年，仍多次發生缺
    失，雖各項缺失略有不同，但已經導致被告管理上之困難，
    且有些缺失是可以簡單、立即改善的，但經被告屢次以其他
    手段督促原告，仍未見原告有明顯改善，尚須有人督促方會
    依規定行事。且與原告其他相同職位之同事均具有一定獨立
    行事之能力，僅有原告無法獨立為之，又經被告公司精進計
    畫欲提升原告之工作能力，原告雖有嘗試想要達到公司要求
    ，卻無法符合公司要求該職位所應具備之工作能力，故應認
    其有不能勝任工作之情況。從而，被告於109年8月31日以原
    告對於所擔任之工作確不能勝任為由，依勞基法第11條第5
    款規定終止勞動契約，並發給資遣費，應屬合法有據。原告
    主張兩造間勞動契約仍然存在，並無足採。
六、綜上所述，原告請求確認兩造間之僱傭契約存在，併依僱傭
    契約請求被告給付薪資及遲延利息等，均無理由，應予駁回
    。又原告之訴既已駁回，其假執行之聲請失所依據，應併予
    駁回。
七、本件為判決之基礎已臻明確，兩造其餘攻擊防禦方法及所提
    證據，核與判決結果不生影響，爰不逐一論述，併此敘明。
八、訴訟費用負擔之依據：民事訴訟法第78條。　　
中　　華　　民　　國　　110 　年　　10　　月　　29　　日
                  勞動法庭  法  官　蔡雅惠
以上正本係照原本作成。
如不服本判決，應於送達後20日內，向本院提出上訴狀並表明上
訴理由，如於本判決宣示後送達前提起上訴者，應於判決送達後
20日內補提上訴理由書（須附繕本）。如委任律師提起上訴者，
應一併繳納上訴裁判費。 
中　　華　　民　　國　　110 　年　　10　　月　　29　　日
                            書記官  黃稜鈞         
附表：
編號 被告主張原告不能勝任工作之事證 原告對應意見及證據證明  一、本質學能不足致無法勝任工作  1 分別於93年9月、同年11月調離PSP部門及SA部門 ⑴原證3簡報第1頁 ⑵107年10月12日及109年6月17日面談紀錄表鄭員自述（被證1-1、1-2） ⑶違反工作規則第40條第13、14款，及奇美實業股份有限公司從業員獎懲辦法第4條第13、14款：「13.工作中公然睡覺，擾亂秩序或工作散漫、操作疏忽者。」、「未依規定使用安全衛生設施或未按安全衛生工作要領操作者。」 ⒈此為例行性調動，並非原告有學習能力不足，無法勝任工作等情形，且原告調往造粒課後，長達16年未再調往其他課室，足認原告並非學習能力不足，而是被告對原告有無適才適所之問題。 ⒉而原告雖有因操作不慎致LCD生產機械損壞，但只是輕微損壞，並未造成鉅額損失，此觀該次事件被告並未對原告有依被證4工作規則第39條進行任何懲處或請求賠償自明。 ⒊再者，此事件係93年間所發生，縱認原告有違反工作規則之情，被告當時既未對原告求償，或再有任何記過處分，亦早已遠超過勞動基準法第12條第2項30日之期限，故被告無法再於16年後以此為由，對原告進行資遣。 ⒋對證據之說明： ⑴被證1-1：在第十一個問題中，原告即有表示：「若在工作日無法完成，我也願意以無報加班費情況下，留下繼續工作。」可見，原告並非逃避工作之人，對於自身工作也都非常負責任地處理。而在第十二個（1）問題中可知，公司内部很多人稱呼原告「空耶」，語意認為原告身體有問題，實係存有對原告以不當言語，進行職場霸凌之嫌。而在第十三個問題中，原告雖然下班要留下來盥洗，惟係因原告工作是處理廢水池的汙臭廢塑膠粒，因為噴濺到身上及衣物，故不得不在公司内洗滌，且原告是利用下班時間，未報加班之情形下，應無不妥之處。而依第十七個問題更可知，原告單位主管如認為原告有不適任之情形，尚可將被告調職到其他適合的位子，諸如庶務課，而被告卻捨此不為，逕將原告資遣，確實已違反解僱最後手段性原則。 ⑵被證1-2：此面談是在原告109年7月27日遭記2小過之前，故有關本面談所涉及之内容，應已對原告於記2小過時予以評價，故不應再以此作為評價為原告是否符合勞動基準法第11條第5款之要件。又依該面談紀錄陳協理之回應内容可知，原告曾去安全衛生部進行心理諮詢，此部分醫師評斷有溝通不良造成人員誤解、焦慮造成緊張等情形，故認原告亦可能係因在該部門有遭受不當對待所致，而該部份面談結論認為原告不適任，部内已無工作可輪調，待向上報告後轉呈人資處理，惟並未見被告公司人資單位有何處理方案，認亦違反解僱最後手段性原則。 2 生產五處推行人員精進專案，而鄭員係負責程序最為單純之清查管架上消防水管，然其提交四次皆未合格 ⑴109年5月11日面談紀錄表（原證3簡報第6頁，被證1-3） ⑵109年5月29日丙○○檢討報告（清查儀表管路）（被證1-4） ⑶工作規則第5條第7款「無法勝任工作者」 ⒈依被告所提出之被證9甲○○高工考核：「丙○○，說明有點亂，圖畫的有點亂，但卻是目前為止該課管線進入製程區，畫出（IA）到達那些設備最完整的一位，看得出來花了不少時間在這件事上，盡責與堅持的態度讓人印象深刻。」可知，此部分原告業經考核通過，且考核之評語甚為認同原告之用心程度。故無法再以此為由，對原告為不利懲處或作為解僱之事由。 ⒉再者，依被證1-3、1-4可知，此事件係在109年5月11、29日所發生，縱認原告有違反工作規則之情，被告當時既未對原告有任何記過處分，亦早已遠超過勞動基準法第12條第2項30日之期限，故被告無法再以此為由對原告資遣。 ⒊對證據之說明： ⑴被證1-3：此面談亦是在原告109年7月27日遭記2小過之前，有關本面談所涉及之内容，應已對原告於記2小過時予以評價，故不應再以此作為評價為原告是否符合勞動基準法第11條第5款之要件。又原告已依該面談紀錄之結論改善精進，經甲○○高工考核通過。 ⑵被證1-4：此清查儀錶管路心得亦是在原告109年7月27日遭記2小過之前，故有關本心得所涉及之内容，應已對原告於記2小過時予以評價，故不應再以此作為評價為原告是否符合勞動基準法第11條第5款之要件。 3 工作表現不理想，精進表現仍落後 ⑴109年6月17日面談紀錄表（原證3簡報第5頁，被證1-2） ⑵工作規則第5條第7款「無法勝任工作者」 ⒈依被告所提出之被證9甲○○高工考核：「丙○○，說明有點亂，圖畫的有點亂，但卻是目前為止該課管線進入製程區，畫出（IA）到達那些設備最完整的一位，看得出來花了不少時間在這件事上，盡責與堅持的態度讓人印象深刻。」可知，此部分原告業經考核通過，且考核之評語甚為認同原告之用心程度。故無法再以此為由，對原告為不利懲處或作為解僱之事由。 ⒉再者，縱認原告有違反工作規則之情，惟依被證1-2可知，被告在109年6月17日對原告進行面談時即已知悉，亦早已遠超過勞動基準法第12條第2項30日之期限，故被告無法再以此為由對原告資遣。 ⒊對證據之說明：同上被證1-2之說明。  二、屢次違反公司工安規範  4 於106年至107年間多次違反公司規定（包括：行走封鎖線、未確實進行檢點作業等） ⑴原證3簡報第8頁【當中編號2所示事實，表格中的日期誤植為107.03，事實為107.5.15。】 ⑵107年10月12日面談紀錄表（被證1-1） ⑶違反工作規則第40條第13、14款、奇美實業股份有限公司從業員獎懲辦法第4條第13、14款：「13.工作中公然睡覺，擾亂秩序或工作散漫、操作疏忽者。」、「未依規定使用安全衛生設施或未按安全衛生工作要領操作者。」 ⒈就被告主張之上情，並未對原告依被證4工作規則第39條進行任何懲處，足認原告縱使違反工作規則，亦屬情節極為輕微。 ⒉然被告並未對原告依被證4工作規則第39條進行任何懲處。足認原告縱使違反工作規則，亦屬情節極為輕微。 ⒊再者，此等行為係發生在107年5月15日前，依被證1-1可知，被告於107年10月12日對原告進行面談時即已知悉，亦早已遠超過勞動基準法第12條第2項30日之期限，故被告無法再以此為由，對原告進行資遣。 ⒋對證據之說明：同上被證1-2之說明。 5 106年7月間：穿著拖鞋進行廢水池清理（熱水）作業 ⑴原證3簡報第10頁 ⑵鄭員自白書（被證1-7） ⑶106年8月7日之簽呈（被證1-5） ⑷違反工作規則第40條第14款、奇美實業股份有限公司從業員獎懲辦法第4條第14款：「未依規定使用安全衛生設施或未按安全衛生工作要領操作者。」 ⒈被告並未對原告依被證4工作規則第39條進行任何懲處，足認原告縱使違反工作規則輕微。 ⒉再者，此等行為係發生在106年7月間，縱認原告有違反工作規則之情，被告當時既未對原告為任何懲處，亦早已遠超過勞動基準法第12條第2項30日之期限，故被告無法再以此為由，對原告進行資遣。 ⒊對證據之說明： ⑴被證1-5：此簽呈係造粒課副課長丁○○單純個人意見，其擬辦送人評會議處，但因並無違反工作規則，未得其他上級主管認同，故實際上並未送人評會議處，應不得作為原告不利之認定。再者，原告當時之所以穿拖鞋進行廢水池撈粉作業，乃因廢水池奇臭無比，故原告擔心鞋子沾染廢污水，才穿著拖鞋處理，應屬情有可原，且實際上亦無工安之疑慮。 6 109年5月8日：施工人員安全帶未正確鉤掛竟未予以制止，主管糾正鄭員未做好安全人員責任，該員竟以「糾正廠商會被打」做為回覆；109年5月9日：另自行制定工作守則欲要求廠商簽名遵守 ⑴原證3簡報第9頁 ⑵109年5月11日訪談紀錄【2020年5月11日訪談紀錄中可知當時有加以告誡，該等違規行為已構成嚴重不適任】（被證1-3） ⑶在場證人：主管乙○○ ⑷違反工作規則第40條第9款、奇美實業股份有限公司從業員獎懲辦法第4條第9款：「9.虛構事實、矇蔽上級、包庇部屬、監督不周者。」 ⒈依原證3被告於調解時所提出之調解會議事證說明第9頁可知，此部分業經被告對原告為記小過2次之懲處。再依被告於原證4資方主張，明確表示：「資遣並不是因為記2次小過」。足認原告縱使違反工作規則，亦屬情節極為輕微。 ⒉再者，此等行為係發生在109年5月8、9日，依被證1-3被告於109年5月11日訪談時即已知悉，則縱認原告有違反工作規則之情，亦早已遠超過勞動基準法第12條第2項30日之期限，故被告無法再以此為由，對原告進行資遣。 ⒊對證據之說明：同上開被證1-3之說明。 7 109年7月10日：擅離職守導致施工現場無安全人員監督 ⑴原證3簡報第9頁 ⑵鄭員所自述之回廠支援處理積料報告（被證1-6） ⑶違反工作規則第40條第9、13款、奇美實業股份有限公司從業員獎懲辦法第4條第9、13款：「9.虛構事實、矇蔽上級、包庇部屬、監督不周者。」、「13.工作中公然睡覺，擾亂秩序或工作散漫、操作疏忽者。」 ⑷公司就此對於鄭員編號6及7之違規行為做出記小過2次之處分 ⒈依原證3被告於調解時所提出之調解會議事證說明第9頁可知，此部分業經被告對原告為記小過2次之懲處。再依被告於原證4資方主張，明確表示：「資遣並不是因為記2次小過」。足認原告縱使違反工作規則，亦屬情節極為輕微。 ⒉再者，此事件係因原告熱心、主動協助、幫忙單位内其他班別同仁之工作，當時並有告知班長林恩平，亦有填寫施工單，被告以此作為原告懲處之理由，實顯牽強，只是原告礙於受僱者身分，認僅記過並不影響工作權利，方未據理力爭。 ⒊對證據之說明： ⑴被證1-6：此報告是在原告109年7月27日遭記2小過之中，故有關本報告所涉及之内容，應已對原告於記2小過時予以評價，故不應再以此作為評價為原告是否符合勞動基準法第11條第5款之要件。 8 109年7月14日：於廠區内未著安全皮鞋 ⑴錄影截圖畫面（原證3簡報第11頁） ⑵場證人證：班長林恩平 ⑶109年7月14日工安違規報告（被證1-7） ⑷違反工作規則第40條第14款、奇美實業股份有限公司從業員獎懲辦法第4條第14款：「未依規定使用安全衛生設施或未按安全衛生工作要領操作者。」 ⒈依原證3被告於調解時所提出之調解會議事證說明第9頁可知，此部分既係在被告對原告為記小過2次之懲處前所發生，而未作為該次懲處之事實。足認原告縱使違反工作規則，亦屬情節極為輕微，而未達應予資遣之程度。 ⒉對證據之說明： ⑴被證1-7：此部分係因原告上班時下大雨，原告為圖便利而換穿拖鞋，此部分經原告向單位主管說明後，亦經單位主管體諒，認並無違反工作規則，故實際上並未就此事將原告送懲，故不應以此作為原告不利之認定。  三、不服從主管之指揮監督  9 106年8月間：不服從主管指令且語帶威脅 ⑴原證3簡報第12頁 ⑵106年8月6日簽呈（被證1-8） ⑶違反工作規則第40條第8、17款、奇美實業股份有限公司從業員獎懲辦法第4條第8、17款：「不服從主管之指揮、監督，有公然威脅、反抗者」、「在工作場所，對同仁、訪客、或與執行業務相關之人員 有職場不法侵害之情事者。」。 ⑷公司針對此情況將鄭員自B班調職至普通班就近觀察。 ⒈此係因原告就工作事項與單位主管施德壽進行溝通，並無不服從主管指令，更沒有對其語帶威脅，且被告當時並未對原告依被證4工作規則第39條進行任何懲處，足認原告縱使違反工作規則，亦屬情節極為輕微。 ⒉再者，此等行為係發生在106年8月間，縱認原告有違反工作規則之情，被告當時既未對原告為任何懲處，亦早已遠超過勞動基準法第12條第2項30日之期限，故被告無法再以此為由，對原告進行資遣。 ⒊對證據之說明： ⑴被證1-8：此部分係原告單位主管施德壽之簽呈，而原告當時未立即依照施德壽指示添加黃油，係因原告認為黃油添加正常頻率為二週一次，因原告在一週前即已添加黃油，施德壽又要求原告添加黃油，並不符合往例，故原告乃提出質疑，實際上並無任何恐嚇言語，其後亦有依照施德壽之要求添加黃油，而被告實際上並未就此事將原告送懲，故不應以此作為原告不利之認定。 10 109年7月間：下班後經常無故於廠内逗留，經主管勸誡仍未改進，並稱願切結以自負責任 ⑴原證3簡報第13頁 ⑵打卡紀錄（被證1-9） ⑶在場證人：主管與輪班同仁 ⑷違反工作規則第40條第8款、奇美實業股份有限公司從業員獎懲辦法第4條第8款：「不服從主管之指揮、監督，有公然威脅、反抗者」。 ⑸當時主管要求除有特殊事由外至遲應於晚間6時30分離場，否則即將出勤紀錄寄給人資處理，鄭員此時方離開 ⒈依被證1-9可知，原告並非虛報加班，而是以個人休息時間處理公務，並且全力準備如被證9所示之甲○○高工考核内容，也因為原告盡力準備，方有甲○○高工如此之評語。 ⒉再者，此部分均既係在被告對原告為記小過2次之懲處前所發生，而未作為該次懲處之事實。足認原告縱使違反工作規則，亦屬情節極為輕微，而未達應予資遣之程度。 ⒊對證據之說明： ⑴被證1-9：此文件雖顯示原告有較晚下班之情形，惟此部分係原告希望在公司内完成工作，故縱使已報下班，卻未申報加班費，自願留在公司内加班，實際上形同以個人休息時間去完成公司交辦之工作，並多次表達願意簽下切結書自負留廠加班之責，足認原告是一位認真、負責之好員工，而非如被告所主張。  四、擾亂職場秩序  11 散播不實謠言：同仁因為操守被要求離職、葉姓班長自主徤康隔離 ⑴原證3簡報第14頁 ⑵109年5月11日訪談紀錄（被證1-3） ⑶違反工作規則第40條第9款、奇美實業股份有限公司從業員獎懲辦法第4條第9款：「9.虛構事實、矇蔽上級、包庇部屬、監督不周者。」 ⒈依被證1-3可知，當時即已作出結論由主管對原告觀察並追蹤改善情況，如有再犯情況，依獎懲辦法辦理，然依原證3被告於調解時所提出之調解會議事證說明第9頁可知，此部分並未在對原告為記小過2次之懲處事由内，即可知，原告已有改善並無再犯。 ⒉再者，此等行為依被證1-3被告於109年5月11日訪談時即已知悉，則縱認原告有違反工作規則之情，亦早已遠超過勞動基準法第12條第2項30日之期限，故被告無法再以此為由，對原告進行資遣。 ⒊對證據之說明：同上開被證1-3之說明。 12 恐嚇同仁要將其眼珠挖出 ⑴原證3簡報第14頁 ⑵109年5月11日訪談紀錄（被證1-3） ⑶違反工作規則第40條第17款、奇美實業股份有限公司從業員獎懲辦法第4條第17款：「在工作場所，對同仁、訪客、或與執行業務相關之人員有職場不法侵害之情事者。」 ⒈依被證1-3可知，當時即已作出結論由主管對原告觀察並蹤改善情況，如有再犯情況，依獎懲辦法辦理，然依原證3被告於調解時所提出之調解會議事證說明第9頁可知，此部分並未在對原告為記小過2次之懲處事由内，即可知，原告已有改善並無再犯。 ⒉再者，此等行為依被證1-3被告於109年5月11日訪談時即已知悉，則縱認原告有違反工作規則之情，亦早已遠超過勞動基準法第12條第2項30日之期限，故被告無法再以此為由，對原告進行資遣。 ⒊對證據之說明：同上開被證1-3之說明。